臺灣高雄地方法院民事判決　　　　　　　99年度訴字第1862號
原　　　告　李金彩
　　　　　　歐宗奇
上二人共同
訴訟代理人　孫志鴻律師
被　　　告　沈美金
　　　　　　洪芬守
　　　　　　張月珍
　　　　　　李梅英
上列當事人間請求確認土地使用權存在事件，本院於民國100年3
月3日言詞辯論終結，判決如下：
    主  文
原告之訴駁回。
訴訟費用由原告負擔。
    事實及理由
一、原告主張：原告李金彩（下稱李金彩）、原告歐宗奇（下稱
    歐宗奇）分別為門牌號碼高雄市○○區○○路9 巷25號、23
    號建物之所有人，而被告沈美金（下稱沈美金）、被告洪芬
    守（下稱洪芬守）、被告張月珍（下稱張月珍）、被告李梅
    英（下稱李梅英）則分別為門牌號碼同巷19弄1 號、2 號、
    3 號、4 號建物之所有人；兩造上開各該建物所坐落土地均
    毗鄰高雄市三民區○○○○○段658 地號土地（下稱系爭土
    地），而系爭土地為兩造與訴外人吳融寧等7 人分別共有，
    應有部分各為7 分之1 。惟被告在系爭土地設置專屬巷道，
    拒絕伊等使用，致伊等就系爭土地使用權有無之權利狀態陷
    於不安，有以確認訴訟除去之必要，為此，爰依民事訴訟法
    第247 條規定，提起本件訴訟等情。並聲明：確認原告就系
    爭土地之使用權存在。
二、被告則以：渠等從未排拒原告使用系爭土地；因原告欲將系
    爭土地作為專屬停車位之用，而系爭土地為私設通路，屬法
    定空地，又係被告出入住所之唯一通道，若原告停放車輛在
    系爭土地上，將有礙被告之進出及居家安全，故拒絕原告占
    用系爭土地為專屬停車位等語，資為抗辯。並聲明：駁回原
    告之訴。
三、兩造間之不爭執事項：
  (一)李金彩、歐宗奇、沈美金、洪芬守、張月珍、李梅英分別為
    門牌號碼高雄市○○區○○路9 巷25號、23號、19弄1 號、
    2 號、3 號、4 號建物之所有人。
  (二)兩造及訴外人吳融寧為系爭土地之分別共有人，應有部分比
    例各為7 分之1 。
  (三)系爭土地上設有巷道供出入通行使用。
  (四)系爭土地上之巷道寬度未及6 公尺。
四、按確認法律關係之訴，非原告有即受確認判決之法律上利益
    者，不得提起之；確認證書真偽或為法律關係基礎事實存否
    之訴，亦同，民事訴訟法第247 條第1 項定有明文。復按所
    謂即受確認判決之法律上利益，係指法律關係之存否不明確
    ，原告主觀上認其在法律上之地位有不安之狀態存在，且此
    種不安之狀態，能以確認判決將之除去者而言，若縱經法院
    判決確認，亦不能除去其不安之狀態者，即難認有受確認判
    決之法律上利益，最高法院52年臺上字第1240號判例要旨著
    有明文可參。本件原告主張被告拒絕原告使用系爭土地，使
    原告就系爭土地使用權有不安之狀態存在，且此不安狀態得
    以確認判決除去之，因而請求確認原告就系爭土地使用權存
    在云云。惟查：
  (一)被告於歷次書狀及本案審理中均承認原告就系爭土地有使用
    權存在乙節（見被告民國99年4 月13日、100 年1 月25日答
    辯狀，本院卷宗頁44、85頁；99年11月15日準備程序筆錄，
    本院卷宗頁68），被告既不否認原告身為系爭土地共有人之
    一員，而得用益系爭土地，足見原告之系爭土地使用權並無
    任何不安狀態存在。
  (二)系爭土地上之私設道路未及6 公尺（僅為5 公尺，此觀諸系
    爭土地之地籍圖謄本即明，按地籍圖謄本之比例尺1/500 核
    算），且設有巷道供出入通行使用（即高雄市○○區○○路
    9 巷19弄）等情，為兩造所不爭執，復觀以高雄市政府工務
    局99年7 月8 日高市工務建字第0990027452號函：系爭土地
    領有（81）高市公建築使字第00728 號使用執照，經調閱原
    申請圖說，系爭土地係供私設通路使用，並計入法定空地，
    而依建築技術規則建築設計施工編第2 條圖2-(1)7，私設通
    路寬度未超過6 公尺者，如設置停車空間將影響其通路之功
    能，故執行上並未同意設置停車空間等語（見調解卷宗頁11
    至13），是系爭土地不得作為停車之用，以免妨害進出甚明
    。申言之，被告否認原告得在系爭土地上設置專屬停車位，
    使原告主觀上認其在法律上之地位有不安之狀態存在，然此
    種不安狀態，因系爭土地依法不得作為停車空間使用，而無
    從經法院以判決確認原告對系爭土地有使用權除去之，堪以
    認定。
五、綜上所述，被告既不爭執原告有系爭土地使用權，則原告之
    權利即無何不安狀態，且原告所主張者，亦非以對被告之確
    認判決所得除去，揆諸前揭法條規定及判例，自難認原告有
    即受確認判決之法律上利益。從而，原告訴請確認就系爭土
    地有使用權存在，應認無即受確認判決之法律上利益，應予
    駁回。
六、本件事證已臻明確，兩造其餘攻擊防禦方法及所提證據，於
    判決結果不生影響，爰不一一論列，併此敘明。
據上論結，本件原告之訴為無理由，依民事訴訟法第78條，判決
如主文。
中    華    民    國   100    年    3     月    18    日
                  民事第五庭  法  官  劉定安
正本係照原本作成。
如不服本判決，應於送達後20日內，向本院提出上訴狀並表明上
訴理由，如於本判決送達前提起上訴者，應於判決送達後10日內
補提上訴理由書（須附繕本）。
如委任律師提起上訴者，應一併繳納上訴審裁判費。
中    華    民    國   100    年    3     月    18    日
                              書記官  林秀敏